【裁判字號】    92,交上易,247
【裁判日期】    920725
【裁判案由】    公共危險等
【裁判全文】
臺灣高等法院刑事判決                          九十二年度交上易字第二四七號
    上  訴  人
    即  被  告  甲○○
右上訴人因公共危險等案件，不服臺灣板橋地方法院九十二年度交易緝字第四號，中
華民國九十二年四月二十九日第一審判決（起訴案號：臺灣板橋地方法院檢察署九十
一年度偵字第二一六○七號），提起上訴，本院判決如左：
    主  文
原判決關於過失傷害及所定執行刑部分均撤銷。
甲○○過失傷害人，處拘役參拾日，如易科罰金，以參佰元折算壹日。
其他上訴駁回。
前開第二項撤銷改判部分與上訴駁回部分所處拘役肆拾日，如易科罰金，以參佰元折
算壹日，應執行拘役陸拾日，如易科罰金，以參佰元折算壹日。
    事  實
一、甲○○未領有駕駛執照，於民國九十一年十一月六日晚間，在臺北縣三峽鎮友人
    毫克）後，仍駕駛車牌號碼五Ｇ─四四五二號自用小客車上路欲返回住處，迨同
    日晚間十一時三十分許，沿同縣三峽鎮○○路由三峽往鶯歌方向行經中山路一八
    六號前之際，應注意車前狀況及隨時採取必要之安全措施，而依當時天候晴、夜
    間有照明、直路、路面乾燥、無障礙物、視距良好，又無不能注意之情事，竟疏
    未注意前方適有乙○○騎乘車牌號碼ＨＸ二─六七七重型機車後載四歲幼女詹惠
    燕（八十七年九月生）自對向駛來之狀況，復疏未注意採取減速、剎停或閃避之
    必要安全措施，即貿然驅車前進，其車左前保險桿及左前葉子板旋迎面撞擊乙○
    ○上開機車之車頭斜板，致乙○○、詹惠燕二人遭此撞擊後連同機車倒地，詹惠
    燕因而受有流鼻血、唇鼻部二公分╳一公分及一公分╳一公分擦傷、上唇內側○
    點二公分╳○點五公分淺部裂傷及二公分╳二公分瘀血擦傷等傷害（乙○○亦受
    有右手手腕擦傷及左腳膝蓋擦傷，惟此部分未據告訴）。嗣警方據報知悉上開車
    禍肇事者為甲○○後，即赴車禍現場處理，經對甲○○實施酒精濃度測試後，測
    得其呼氣所含酒精濃度高達每公升○點八九毫克，始查悉其另有飲酒後不能安全
    駕駛動力交通工具而駕駛自用小客車之情事。
二、案經被害人詹惠燕之父丙○○訴由臺北縣政府警察局三峽分局報請臺灣板橋地方
    法院檢察署檢察官偵查起訴。
    理  由
一、訊據被告甲○○對於其未領有駕駛執照，於右揭時地酒後駕車，致與乙○○發生
    車禍之事實供承不諱，雖否認對於車禍之發生有過失云云，惟查：
（一）被告飲酒後已達不能安全駕駛動力交通工具仍駕駛自用小客車之事實，業據其
      供承屬實，並經證人邱聰勝警員於原審證稱：其於車禍後到現場處理時，觀察
      被告有多話酒醉之情形（見第六五○號原審卷第四一頁），復有酒精濃度測試
      表（見偵查卷第十二頁）、刑法第一百八十五條之三案件測試觀察紀錄表（見
      偵查卷第十三頁）在卷可稽。
（二）而被告未領有駕駛執照，因酒後駕車，復疏未注意車前狀況，致撞及乙○○騎
      駛之機車等情，復據證人乙○○指稱：被告駕車不穩，行車路線左右偏，然後
      就撞到等語綦明（見第六五○號原審卷第三一頁、本院卷第二二頁），並有道
      路交通事故調查報告表（見偵查卷第十五頁）、車禍現場與車損照片二十四張
      （見偵查卷第二十至二五頁）、交通事故補充資料表（見偵查卷第二六頁）、
      舉發違反道路交通管理事件通知單影本三份（見偵查卷第三十至三二頁）在卷
      可參。
（三）按汽車（含機車）行駛時，駕駛人應注意車前狀況，並隨時採取必要之安全措
      施，道路交通安全規則第九十四條第三項定有明文。依卷附道路交通事故調查
      報告表記載，當時天候晴、夜間有照明、直路、路面乾燥、無障礙物、視距良
      好並無不能注意之情形。而被告當時行車時速僅十公里，乙○○之行車時速亦
      僅三十至四十公里，復據其等分別供明在卷。被告於上開地點背景環境極佳且
      雙方車速均甚緩慢之清況下，仍迎面撞擊對向駛來由同案被告乙○○所騎乘之
      機車，足見其確有因酒後駕車而疏未注意車前適有同案被告乙○○自對向駛來
      之狀況，亦有疏未注意採取減速、剎停或閃避等必要之安全措施，對於車禍之
      發生確有過失，而被告亦於本院供承：當時有稍微不注意等語在卷（見本院卷
      第三三頁）。雖被告於原審曾辯稱並無過失云云（見第七五號原審卷第九頁反
      面），顯不足採。
（四）被害人詹惠燕因本件車禍受有流鼻血、唇鼻部二公分╳一公分及一公分╳一公
      分擦傷、上唇內側○點二公分╳○點五公分淺部裂傷及二公分╳二公分瘀血擦
      傷等傷害，有財團法人恩主公醫院診斷證明書在卷可憑（見偵查卷第十七頁）
      ，被告之過失行為與被害人之受傷結果間有相當因果關係，其過失傷害犯行堪
      以認定。
二、核被告所為，係犯刑法第一百八十五條之三之服用酒類不能安全駕駛動力交通工
    具而駕駛罪及同法第二百八十四條第一項前段之過失傷害罪。其過失傷害部分，
    係無駕駛執照及酒醉駕車，因而致人受傷，應依道路交通管理處罰條例第八十六
    條第一項規定加重其刑。所犯上開二罪，犯意個別，罪名互異，應予分論併罰。
三、原審就：（一）被告服用酒類不能安全駕駛動力交通工具而駕駛罪部分，認所犯
    罪證明確，適用刑法第一百八十五條之三、第四十一條第一項、罰金罰鍰提高標
    準條例第一條前段、第二條之規定，並審酌被告明知酒精成分對人之意識能力具
    有不良影響，超量飲酒後將導致對於週遭事務之辨識及反應能力較平常薄弱，倘
    駕駛汽車行駛於道路，將對自身及一般往來公眾造成高度危險，惟仍於服用酒類
    不能安全駕駛之情形下，貿然駕駛汽車上路，以致引發行車疏失而肇事，非但危
    及一般道路用路人之安全，亦使被害人蒙受諸多損失及不便，並參酌其素行狀況
    （被告前曾涉犯詐欺、偽造文書、竊盜等案件，但均不構成累犯，有臺灣高等法
    院檢察署刑案紀錄簡覆表在卷可稽）、所生危害及犯罪後態度等一切情狀，量處
    拘役四十日，並諭知易科罰金之折算標準。核其認事用法均無不合，量刑亦屬妥
    適。被告提起上訴，為無理由；又其求予緩刑，惟原審已就量刑事項妥為斟酌，
    而其酒醉駕車影響甚大，不宜遽為緩刑之宣告。（二）就過失傷害部分，被告於
    警訊即已供承無駕駛執照而駕車（見偵查卷第五頁），並據員警當場製發舉發違
    反道路交通管理事件通知單可按（見偵查卷第三十頁），原判決漏未予認定記載
    。又被告事後已與告訴人達成和解，經告訴人陳述在卷（見本院卷第三五頁），
    並有和解書在卷可參（見本院卷第二四頁），為原審量刑時未及審酌，均有未洽
    。被告就此部分上訴，求予緩刑之宣告，惟斟酌其酒後駕車肇事之情形，尚不宜
    遽予緩刑，其上訴雖無理由，惟原判決此部分既有可議，自應由本院就此部分及
    所定執行刑均予以撤銷改判。爰審酌被告之素行、過失情形之輕重、被害人所受
    傷勢及犯後態度等一切情狀，量處如主文第二項所示之刑，並諭知易科罰金之折
    算標準，再與前揭上訴駁回部分定應執行刑，並諭知易科罰金之折算標準。
據上論斷，應依刑事訴訟法第三百六十八條、第三百六十九條第一項前段、第二百九
十九條第一項前段、第二百八十四條第一項前段、第五十一條第五款、第四十一條第
一項、道路交通管理處罰條例第八十六條第一項、罰金罰鍰提高標準條例第一條前段
、第二條，判決如主文。
本案經檢察官郭弘佑到庭執行職務。
中      華      民      國    九十二    年      七      月    二十五    日
                              臺灣高等法院交通法庭
                                  審判長法  官  楊  照  男
                                        法  官  陳  炳  彰
                                        法  官  王  詠  寰
右正本證明與原本無異。
不得上訴。
                                        書記官  駱  麗  君
中      華      民      國    九十二    年      七      月    二十五    日
附錄本案論罪科刑法條
刑法第一百八十五條之三
服用毒品、麻醉藥品、酒類或其他相類之物，不能安全駕駛動力交通工具而駕駛者，
處一年以下有期徒刑、拘役或三萬元以下罰金。
刑法第二百八十四條
因過失傷害人者，處六月以下有期徒刑、拘役或五百元以下罰金，致重傷者，處一年
以下有期徒刑、拘役或五百元以下罰金。
從事業務之人，因業務上之過失傷害人者，處一年以下有期徒刑、拘役或一千元以下
罰金，致重傷者，處三年以下有期徒刑、拘役或二千元以下罰金。


司法院資訊處製作；財團法人民間司法改革基金會備份。
